【裁判字號】    95,上重訴,16
【裁判日期】    950810
【裁判案由】    違反毒品危害防制條例等
【裁判全文】
臺灣高等法院高雄分院刑事判決        95年度上重訴字第16號
上  訴  人
即  被  告  甲○○
                    現羈押於臺灣高雄看守所
選任辯護人  張清雄 律師
            單文程 律師
上  訴  人
即  被  告  乙○○
                    現羈押於臺灣高雄看守所
指定辯護人 本院公設辯護人  孫妙岑
上列上訴人因違反毒品危害防制條例等案件，不服台灣高雄地方
法院94年度重訴字第59號，中華民國95年4月11日第一審判決（
起訴案號：臺灣高雄地方法院檢察署94年度偵字第10461、12647
、13755號），提起上訴，本院判決如下：
    主  文
原判決撤銷。
甲○○共同販賣第一級毒品，累犯，處無期徒刑，併科罰金新台
幣壹佰萬元，罰金如易服勞役，以罰金總額與陸個月之日數比例
折算。褫奪公權終身。扣案第一級毒品海洛因貳拾塊（其中拾貳
塊，緬甸國警方查扣，毛重肆仟伍佰公克，我國警方查扣捌塊，
毛重貳仟玖佰壹拾柒點柒公克）沒收銷燬之。扣案空包裝袋捌個
、穩壓器伍具、裝運木箱壹只、均沒收之。未扣案之門號000000
0000、0000000000行動電話貳具沒收，如全部或一部不能沒收時
，追徵其價額。
乙○○共同販賣第一級毒品，處無期徒刑，併科罰金新台幣壹佰
萬元，罰金如易服勞役，以罰金總額與陸個月之日數比例折算。
褫奪公權終身。扣案第一級毒品海洛因貳拾捌塊（毛重共壹萬零
陸佰貳拾壹點肆公克；我國警方查扣合計壹拾陸塊，淨重伍仟陸
佰壹拾肆點玖捌公克，純度百分之伍拾點貳，純質淨重貳仟
玖佰玖拾點玖壹公克，緬甸警方查扣拾貳塊，毛重肆仟伍佰公
克）沒收銷燬之。扣案空包裝袋壹拾陸個（重肆佰捌拾伍點柒肆
公克）、穩壓器柒具、裝運木箱壹只、裝運紙箱貳只均沒收之。
未扣案之門號0000000000、0000000000行動電話貳具沒收，如全
部或一部不能沒收時，追徵其價額。
    事  實
一、甲○○前因違反商標法案件，經台灣台南地方法院以93年簡
    上字第47號判處有期徒刑6 月確定，於94年1 月14日易科罰
    金執行完畢。甲○○、乙○○及陳武鎮（由檢察官另行偵查
    ，前另因煙毒案件經通緝，嗣於94年10月3 日緝獲）均明知
    海洛因係毒品危害防制條例第2 條第2 項第1 款所列之第一
    級毒品，並屬行政院公告為懲治走私條例「公告管制物品項
    目及其數額」甲類第4 款之管制進出口物品，不得非法持有
    、運輸、販賣及私運進口，竟共同基於意圖販賣海洛因營利
    及運輸第一級毒品、私運管制物品之犯意聯絡，3 人謀議擬
    自緬甸走私海洛因進入臺灣。甲○○、乙○○2 人即於93年
    12月27日（起訴書誤為94年1 月15日）搭機前往緬甸國與陳
    武鎮會合，共同向一名綽號跛腳之不詳真實姓名成年男子購
    買第一級毒品海洛因磚20塊，由乙○○出資美金45,000元與
    甲○○共同販入其中8 塊，並由陳武鎮以新台幣（以下同）
    100 萬元代價再委託甲○○、乙○○2 人將其所販入之海洛
    因磚私運進入台灣。乙○○即將海洛因分別藏置於5 具穩壓
    器中（每具穩壓器藏放4 塊海洛因磚），藏裝妥當，除將其
    中3 具暫存放在緬甸仰光香格里拉飯店1419號房（起訴書誤
    為1812號房）內，另2 具以徐明宗名義於94年4 月16日自緬
    甸以海運方式，託運至高雄港。嗣經檢察官指揮行政院海岸
    巡防署東部地區巡防局台東機動查緝隊、南部地區巡防局高
    雄市機動查緝隊、法務部調查局高雄市調查處、高雄縣政府
    警察局刑警隊、高雄市政府警察局刑警大隊等單位，組成專
    案小組，於94年5 月5 日18時許，在高雄市○○○路、民生
    一路口拘提乙○○到案，並於其身上及所駕車輛查扣得進口
    貨物稅費繳納證明4 張、進口貨物申報單4 張、出貨單3 張
    等物。復於翌日（6 日）凌晨0 時50分許，至台南市○○區
    ○○路145 巷18號拘提甲○○到案，並於同日上午10時許，
    帶同乙○○前往高雄港第68號碼頭海關進口倉庫提領查扣之
    裝運木箱乙只（內裝2 具穩壓器），經開箱後由乙○○當場
    拆解2 具穩壓器，並查獲第一級毒品海洛因磚8 塊（毛重29
    17.7公克，連同犯罪事實二所查獲之海洛因磚8 塊，共為16
    塊，合計淨重5614.98 公克，空包裝重485.74公克），另透
    過國際司法互助，委請美國緝毒署及緬甸警方協助，於同日
    在緬甸仰光香格里拉飯店儲藏室內，查獲甲○○所寄放3 具
    穩壓器內之海洛因磚12塊（毛重4,500 公克）。
二、乙○○復承上運輸第一級毒品、私運管制物品之概括犯意，
    於94年4 月24日搭機前往柬埔寨，與不詳姓名綽號「阿正」
    之成年男子基於犯意之聯絡，約定由乙○○以每塊海洛因磚
    9萬元之代價自柬埔寨走私來台。乙○○亦以同一方法將8塊
    海洛因磚組裝藏放在2具穩壓器內（每具穩壓器藏放4塊海洛
    因磚），於94年5月3日以劉永泰名義，透過聯邦快遞以空運
    方式寄出，而於同月5 日運抵桃園國際機場入境，經檢察官
    指揮專案小組至上開機場查扣得2 只裝運紙箱（內裝2 具穩
    壓器），開箱後當場查獲第一級毒品海洛因磚8 塊（毛重32
    03.7公克）。乙○○前後共計走私第一級毒品海洛因磚16塊
    （毛重6121.4公克，合計淨重5614.98 公克，空包裝重485.
    74公克），含美國緝毒署及緬甸警方於緬甸仰光香格里拉飯
    店儲藏室內所查獲之12塊（此部分未經我國司法機關扣案）
    ，合計海洛因磚28塊，（毛重10621.4 公克）。
三、案經臺灣高雄地方法院檢察署檢察官指揮司法警察專案小組
    查獲，經行政院海岸巡防署東部地區巡防局、高雄縣政府警
    察局報請上開檢察官偵查起訴。
    理  由
壹、關於證據能力部分：
一、按「刑事審判上之共同被告，係為訴訟經濟等原因，由檢察
    官或自訴人合併或追加起訴，或由法院合併審判所形成，其
    間各別被告及犯罪事實仍獨立存在，各被告對於其他共同被
    告之案件而言，為被告以外之人，具證人之適格，而與被告
    有共犯關係之人，其於被告之案件，既非被告，自亦具證人
    之適格，如欲以共同被告或共犯之陳述為證據，該共同被告
    或共犯在本質上即屬證人，當應依人證之調查程序為之。從
    而，法院就被告之案件對其他共同被告或與被告有共犯關係
    之人調查，該共同被告或共犯在本質上即屬證人，應依人證
    之調查程序傳喚該共同被告或共犯到場，命其立於證人之地
    位而為陳述，並通知被告，使被告有與之對質及詰問其現在
    與先前陳述之瑕疵的機會，以確保其對質詰問權，並藉以發
    現實體真實」，最高法院94年度台上字第2604號判決足資參
    照。
二、復按被告以外之人於審判外之言詞或書面陳述，除法律有規
    定者外，不得作為證據，刑事訴訟法第159 條第1 項固有明
    文。惟被告以外之人於檢察事務官、司法警察官或司法警察
    調查中所為之陳述，與審判中不符時，其先前之陳述具有較
    可信之特別情況，且為證明犯罪事實存否所必要者，得為證
    據，同法第159 條之2 亦有明文。其立法旨趣無非慮及傳聞
    證據未經當事人之反對詰問予以核實，原則上先予排除，然
    如與審判中之陳述有所不符時，倘其在檢察事務官、司法警
    察官或司法警察調查中所為之陳述較審判中之陳述更具有可
    信性之特別情況，且為證明犯罪事實之存否所必要者，為發
    見真實起見，遂規定被告以外之人此等陳述依法仍具有證據
    能力，而得採為證據。
三、證人即本案之被告甲○○、乙○○於本院審理中就彼此涉案
    部分經詰問所為證述雖與其等在警詢之供述內容不一致，然
    參以證人乙○○甫於94年5 月5 日18時許為警查獲，即於當
    日21時在海巡署高雄市機動查緝隊製作筆錄並指認甲○○即
    為共犯，其後於同年5 月6 日、5 月9 日之陳述，內容亦無
    歧異之處。證人甲○○於94年5 月6 日0 時50分許經警拘提
    後，即於同日13時55分接受詢問並製作筆錄，其後於同年5
    月9 日、13日之陳述，內容亦均一致。本院審酌其等於警詢
    中之證述為其立即反應所知，且較無來自同案被告或其他成
    員同庭在場之壓力而出於虛偽不實之指證，或故為迴護同案
    被告之機會，揆諸上開說明，其於警詢中所為之陳述，客觀
    上應具有較可信之特別情況，且衡諸本件毒品買賣及運輸，
    係於緬甸為之，證人乙○○、甲○○為直接見聞之人，從而
    若欲判斷被告甲○○、乙○○是否成立犯罪，實有引用證人
    警詢中供述之必要性。是證人之警詢筆錄依法雖屬傳聞證據
    ，原不具證據能力，然審酌該言詞陳述作成時之外部情況並
    無不當，自具有特別可信性，且為證明犯罪事實存否所必要
    ，自得以卷附證人即共同被告之警詢筆錄採為認定事實之依
    據。
四、復按被告以外之人於審判外之言詞或書面陳述，除法律有規
    定者外，不得作為證據，刑事訴訟法第159 條第1 項定有明
    文；被告以外之人於審判外之陳述，雖不符同法第159 條之
    1 至159 條之4 之規定，而經當事人於審判程序同意作為證
    據，法院審酌該言詞陳述或書面陳述作成時之情況，認為適
    當者，亦得為證據。
五、查本院卷內證據資料部分，除上開所述被告甲○○、乙○○
    警詢之證述部分外，其餘證據資料，被告甲○○、乙○○、
    辯護人及檢察官於法院調查證據時，均經被告及辯護人於本
    院審理時同意作為證據，本院審酌上開證據作成時之情況，
    認為適當，依刑事訴訟法第159 條之5 第1 項規定，應有證
    據能力。
貳、認定被告犯罪之證據與理由
一、被告甲○○部分：
    訊據被告甲○○否認有共犯販賣、運輸毒品犯行；辯稱：因
    乙○○與伊有債務糾紛，乙○○可能因此誣指伊與其共犯本
    件運輸毒品罪。本件被查獲之毒品海洛因磚均非伊藏放，與
    伊無關；偵查中之自白不具真實性等語。經查：
  (一)上揭犯罪事實一部分，業據被告甲○○於警詢自承：我有與
    乙○○以兩具穩壓器走私海洛因來台，由我出面接洽，是93
    年12月28日介紹乙○○與陳武鎮購買的，陳武鎮請人在緬甸
    交付海洛因磚20塊，海洛因價錢由陳武鎮議價，我與乙○○
    負責運輸，計畫自緬甸走私來台灣，由乙○○裝箱，裝箱及
    運送過程我未參與，運輸的代價是100 萬元等語（詳94年5
    月6 日調查筆錄）；93年12月31日，綽號「武鎮」之陳武鎮
    （當場指認照片）打電話叫綽號「明哥」之羅稚富把海洛因
    磚送至香格里拉飯店，我開啟1813號房後有一行李箱，內有
    海洛因磚，我就交給乙○○帶至1812號房處理。只知本次走
    私海洛因磚數量共20塊，共自緬甸寄回8 塊回台灣，該批偽
    裝用之穩壓器是乙○○在處理（詳94年5 月13日調查筆錄）
    。並於偵查中自白稱：去年（指93年）12月28日介紹乙○○
    與陳武鎮購買，陳武鎮託人交付給我，我再交給乙○○，總
    共買了20塊，緬甸應該還有12塊；我與乙○○共有10塊，陳
    武鎮拿100 萬元來後就取10塊（詳94年5 月6 日偵訊筆錄）
    ；乙○○叫我帶45,000元美金陪「阿明」去找稱為「大哥」
    之人當訂金，我在台南曾被陳武鎮派人押走，因為貨無法從
    緬甸運回台灣（詳94年8 月16日偵訊筆錄）。是被告有於本
    案中居中介紹乙○○與陳武鎮共同購買海洛因，並收受海洛
    因及交付買受海洛因之價款，再將海洛因交與乙○○以便私
    運運送至台灣之犯行，業經其在警詢中自白無誤。
  (二)證人即同案被告乙○○亦證稱：穩壓器內夾有海洛因8 塊是
    伊所有，伊和甲○○共同前往緬甸接洽並負責協調走私回台
    事宜（詳94年5 月5 日調查筆錄）；合夥人有陳武鎮，是透
    過甲○○介紹認識，伊出資美金45,000元，94年1 月15日甲
    ○○前往緬甸看貨（指海洛因），再通知伊，2 日後即帶現
    金前住接貨，將毒品藏裝於5 具穩壓器中，先試運2 件回台
    灣，另3 件12塊海洛因以甲○○名義寄放香格里拉大酒店儲
    藏室，若20塊海洛因磚全部運輸回台灣，可獲利約新台幣89
    0 萬（詳94年5 月6 日調查筆錄）。證人就被告居中介紹其
    與陳武鎮共同購買海洛20塊，並前往看貨，證人買受毒品價
    金為45,000元美金，及負責將毒品運送至台灣等事實，證述
    情節均與被告上開自白內容相符。足證被告對於乙○○販入
    毒品及運輸毒品進入台灣乙節，確有犯意聯絡及行為之分擔
    。又證人於原審、本院審理時雖改口證稱：赴緬甸是為與陳
    武鎮談做發電機生意及開發客戶；有告訴甲○○做生意之事
    ，因生意不順，請他跟陳武鎮說；45,000元美金是交付綽號
    「跛腳」用以清關的，甲○○有看到，但不知原因，我只告
    訴他是資金；甲○○是朋友，以前有做過電扇組裝工廠，他
    到緬甸是去做客戶開發，穩壓器是我與緬甸工人一起包裝，
    警詢筆錄所指被告甲○○部分不實在等語，惟與其於警詢中
    所供明顯不符，且就與陳武鎮遠至緬甸做生意，投資多少、
    何種生意、交易情形等之基本內容卻無法為詳細合理陳述交
    代，復就甲○○究係如何投資？是否為合夥股東？是否曾從
    事發電機相關之生意？等均未能明確陳述或提出可供調查之
    證據以實其說，其供證被告甲○○竟能受被告乙○○委託出
    面與陳武鎮談投資、交易之事，不合常情之處，無法自圓其
    說，是其於原審、本院所為證述，應屬避重就輕，迴護被告
    甲○○之詞，並無可採。
  (三)經查被告甲○○與同案被告乙○○確於93年12月27日搭乘同
    一班機出境赴澳門，再於94年1 月5 日搭同班機自緬甸返國
    ，與卷附出入境查詢資料所載相符。次依海岸巡防總部東部
    地區巡防局94年12月7 日東局19機字第0940009588號函送之
    美國緝毒署有關緬甸查獲毒品案報告（原審卷第146 至156
    頁），被告曾於93年12月9 日至94年3 月9 日間頻繁投宿緬
    甸香格里拉旅館，其中93年12月31日至94年1 月5 日住於18
    12、1813及1817號房，與被告於偵查中所陳93年12月28日介
    紹乙○○與陳武鎮購買海洛因時間相符。復依上開報告所述
    ，被告於94年1 月20日至同年月28日住於上開旅館1419號房
    ，在該旅館儲藏室內留有3 件物品，由美國緝毒署會同相關
    單位搜索後發現3 具穩壓器，經拆卸後，於每具穩壓器中各
    查獲4 塊海洛因磚（總重4.5 公斤），與被告偵查所述共買
    了20塊海洛因，緬甸應該還有12塊等情，亦相吻合，並與同
    案被告乙○○所證內容互核一致。被告所辯稱偵查中之自白
    不具真實性云云，無非卸責之詞，並無可採。
  (四)證人陳武鎮於原審審理時，經審判長提示其與被告通話之監
    聽譯文後證稱：伊綽號為「武董」，與綽號「順仔」之被告
    確有多次電話往來，亦認識「八哥」（諧音）之人；經原審
    核對海巡署東部地區巡防局依臺灣高雄地方法院檢察署核發
    之通訊監察書，監聽被告持用之0000000000號行動電話所得
    之監聽譯文，可知被告自94年1 月18日迄同年4 月21日止，
    與陳武鎮確有密集之電話通聯，重要內容如下：
  94年1 月18日3 時7 分許
    被告稱：「董仔」，你好，我「順仔」。
    「武董」稱：朋友，你也不要讓我在這操心…。不然你寄在
    這邊的先過來給我，讓我在這邊可以不用常常跟「少年仔
    」借錢。
  94年1 月29日22時34分許被告稱：
    「董仔」，你好，我「順仔」，我現在情形上面有回報回來
    ，現在事實我跟你解釋一下，他現在這邊的東西已經沒辦法
    動了，剩唯一的一項就是東西隨行，…我要跟他拚隨行。
    「武董」稱：要拚什麼？
    被告稱：東西要隨身帶回來啦！‧‧‧要拚的是人要是有回
    來東西就有回來‧沒回來就是人跟東西一起死。
  94年2 月17日23時53分許
    「武董」稱：我打給你就沒意思，你打給我那才有意思…被
    告稱：嗯，「董仔」我跟你報告一下，這邊現在想出種辦法
    過去應變這些啦！…被告稱：下禮拜我要出門前會和你聯絡
    ，麻煩「八哥」
    跑一趟。
    「武董」稱：我們電話裡說到這就好了，不用太深入。工作
    以安全為準則。
  94年3 月1 日0 時25分許
    「武董」稱：你頭先跟我講3 天，最慢不超過1 個禮拜。
    被告稱：嗯。
    「武董」稱：現在都已經快3個月了。
    被告稱：我了解。
  94年3 月21日23時48分許
    「武董」稱：我問你一句話？
    被告稱：嗯。
    「武董」稱：今天，該東西為什麼你要放棄，東西都在飯店
    又不是在別處，為什麼你要放棄？
    被告稱：我那有放棄，我並沒有說要放棄，因為現在我已經
    想不到招式，我已經改了又改，換到不換了。
    「武董」稱：但是你從頭到尾都沒換啦！你「菜底」從頭到
    尾都沒有換。
  94年4 月8 日0 時21分許
    被告稱：董仔，我現在有兩種情形跟你報告一下。
    「武董」稱：說。
    被告稱：第一個，我們「海的兩個朋友」，若不是明天就是
    禮拜一有申請要坐船回來玩…那「兩個朋友坐船」，另外「
    三個朋友」帶去泰國玩，我是感覺坐船的時間不好拿捏…
  94年4 月8 日0 時29分許
    被告稱：董仔。
    「武董」稱：我跟你講像這樣這「兩個工人」就是這兩天，
    但不知是那一天就會回去了。
    被告稱：這時就是要徵求你的同意，好的話朋友若是「坐船
    」不是禮拜五就是禮拜一會申請過去。
  94年4 月21日20時56分許
    被告稱：「董仔」你好，我「順仔」，我這邊跟你報告一下
    ，我這邊刺激跟你報告一下，你聽看看，我這半個月給你處
    理清楚，沒有處理清楚我那全部包括我的全部相送。
    「武董」稱：處理那個要半個月，你是該對還不對。
    被告稱：「董仔」真的啦，我沒騙你，真的要清楚給你。
    「武董」稱：用這要半個月，「順仔」說出去會笑死人。
    綜觀細繹上開被告與陳武鎮通話內容，應可推斷被告於94年
    1 月18日前確已收受海洛因20塊，且收受時間距94年3 月1
    日通話，相隔將近3 個月之久，對照被告偵查中自白93年12
    月28日介紹乙○○與陳武鎮購買毒品、出入境查詢資料所示
    被告及乙○○出入境情形及被告投宿緬甸香格里拉旅館之時
    間，被告係於93年12月27日與同案被告乙○○共同搭機前往
    緬甸，而於次日（28日）與陳武鎮合資購買第一級毒品海洛
    因磚20塊，應堪確定。關於被告與同案被告乙○○赴緬甸之
    時間，自應以出入境查詢資料所載之93年12月27日為準，起
    訴書所載之時間（94年1 月15日）應予更正。又被告係以徐
    明宗名義於94年4 月16日自緬甸以海運方式，將藏放海洛因
    之2 具穩壓器託運至高雄港，已如前述，是被告於運前10天
    之94年4 月8 日即以電話告知陳武鎮，有「兩個朋友（或工
    人）」要在近日坐船回去了，所稱之兩個朋友應即2 個穩壓
    器之暗語。
  (五)被告雖又以事後始知乙○○運輸毒品之事置辯，惟其於警詢
    及偵查之自白，對於其與乙○○、陳武鎮聯繫方式、買賣價
    金若干、販入毒品數量及尚未運出之毒品情形陳述詳盡，且
    出入緬甸頻繁，並佐以上開通聯內容觀之，被告所辯，確難
    自圓其說，委無可採。且自通聯內容觀之，亦無證據證明其
    有因此遭受脅迫而犯本案之事實，被告前於原審所辯受脅迫
    云云，亦無可採。
  (六)此外，復有海運報關單（自緬甸運送穩壓器夾藏海洛因至台
    灣）、高雄港海關進口倉庫木箱拆解穩壓器之照片在卷可憑
    ，及扣案之海洛因8 塊（重量及純度如下述）、穩壓器2 具
    、裝運木箱1 只扣案足資佐證。是被告與同案被告乙○○確
    有販入第一級毒品海洛因及運輸海洛因至台灣之犯意聯絡及
    行為分擔，洵堪認定。
二、被告乙○○部分：
    訊據被告乙○○坦承上揭之販賣、運輸第一級毒品海洛因之
    犯行，僅辯稱：甲○○並沒有參與本件販賣運輸毒品犯行云
    云。經查：
  (一)上揭犯罪事實，業據被告於警詢自承：高雄港海關進口木箱
    內2 具穩壓器，內夾海洛因8 塊，是我與甲○○至緬甸接洽
    ，並負責協調走私來台（詳94年5 月5 日調查筆錄）；合夥
    人有綽號「武振」，透過甲○○介紹認識，伊出資美金45,0
    00元，加上「武振」的資金，向緬甸綽號「跛腳」買20塊海
    洛因磚，94年1 月15日甲○○前往緬甸找「跛腳」看到貨（
    指海洛因），再通知伊，2 日後即帶現金前住接貨，將毒品
    藏裝於5 具穩壓器中，安排空運準備運回台灣，但遭緬甸海
    關扣留，至同年2 月7 日再與甲○○前往緬甸，領回毒品，
    並委託當地之「李先生」幫忙找報關行另以海運試運2 件回
    台灣，另3 件12塊以甲○○名義寄放香格里拉大酒店儲藏室
    ，直到94年4 月19日李先生告以已於4 月16日自緬甸寄出，
    20塊如果全部運回，我可收890 萬元；94年4 月24日以同樣
    方式至柬埔寨接洽8 塊海洛因磚，5 月3 日以空運方式寄，
    5 月5 日抵達桃園國際機場，每塊海洛因磚收取9 萬元運費
    ，共可收72萬元利潤，緬甸及柬埔寨走私之收件人均為徐明
    宗，以便遭查獲時能撇清關係（詳94年5 月6 日調查筆錄）
    。偵查中亦坦承：緬甸那邊還有12塊，是辜叫我去飯店拿，
    他親自交毒品給我，美金45000 元是在香格里拉飯店交付甲
    ○○（詳94年5 月6 日偵訊筆錄）。是被告於警詢及偵查中
    已明確供述其與甲○○至緬甸共同販入海洛因之過程，及其
    與綽號「武振」之陳武鎮之關係，參酌前揭關於被告甲○○
    共同販賣、運輸毒品之論述，共同被告甲○○確係本件販賣
    運輸毒品之共同正犯，被告嗣於本院審理時改稱被告甲○○
    並未參與云云，即無可採。
  (二)證人即同案被告甲○○亦證稱：我出面接洽，陳武鎮請人在
    緬甸交付海洛因磚20塊，計畫與乙○○自緬甸走私來台灣，
    由乙○○裝箱，運輸的代價是100 萬元等語（詳94年5 月6
    日調查筆錄）。93年12月28日介紹乙○○與陳武鎮購買，12
    月31日，陳武鎮打電話叫綽號「明哥」之羅稚富把海洛因磚
    送至香格里拉飯店，我開啟1813號房後有一行李箱，內有海
    洛因磚，我就交給乙○○帶至1812號房處理，總共買了20塊
    ，緬甸應該還有12塊；我與乙○○共有10塊，陳武鎮拿100
    萬元來後就取10塊；乙○○叫我帶45,000元美金陪「阿明」
    去找稱為「大哥」之人當訂金（詳94年5 月6 日、13日、8
    月16日偵訊筆錄）。證人即共同被告甲○○證述內容與被告
    之自白相符，被告之自白核與事實相符，自得採為認定犯罪
    事實之證據。足證被告與同案被告甲○○就販入海洛因，及
    其2 人與陳武鎮就運輸海洛因等犯行有犯意聯絡及行為之分
    擔，應已明確。證人即共同被告甲○○於原審審理時雖曾證
    稱：乙○○生意出問題後，委由我出面，才認識陳武鎮；與
    乙○○2 人到緬甸是一起做穩壓器的生意。是事後乙○○告
    訴我他欠陳武鎮1 百萬元無法面對陳武鎮，要我出面幫忙解
    決，之後他才說他有買10塊海洛因，乙○○與陳武鎮投資的
    生意我並未參與等語。證人上開所述，與其警詢所述明顯不
    符，且就有無參與投資之情節內容與乙○○所陳不同，又其
    果若不知販入毒品之事，豈可能於警詢陳述相關情節詳盡，
    並居中與陳武鎮聯繫，是其於原審所為證述，應屬卸責之詞
    ，亦無可採。
  (三)查被告與同案被告甲○○於93年12月27日搭乘同一班機出境
    赴澳門，再於94年1 月5 日搭同班機自緬甸返國，並於93年
    12月31日至94年1 月5 日住於香格里拉飯店1812、1813及18
    17號房，甲○○嗣於94年1 月20日至同年月28日住於上開旅
    館1419號房，並在該旅館儲藏室內留有3 件物品，由美國緝
    毒署會同相關單位搜索後發現3 具穩壓器，經拆卸後，於每
    具穩壓器中各查獲4 塊海洛因磚（總重4.5 公斤），有出入
    境查詢資料、海岸巡防總部東部地區巡防局94年12月7 日東
    局19機字第0940009588號函送之美國緝毒署有關緬甸查獲毒
    品案報告附卷可憑，亦與被告自白內容大致相符。關於被告
    與同案被告甲○○赴緬甸之時間，係以出入境查詢資料所載
    之93年12月27日為準，已如前述。
  (四)此外，復有空運進口報單（自柬埔寨空運穩壓器夾藏海洛因
    至台灣）、空運出貨單（自台灣空運穩壓器至柬埔寨）、海
    運報關單（自緬甸運送穩壓器夾藏海洛因至台灣）、高雄港
    海關進口倉庫木箱及空運紙箱拆解穩壓器之照片及被告持用
    之行動電話0000000000、同案被告甲○○持用之行動電話00
    00000000號監聽譯文附卷可憑，及扣案之海洛因16塊（重量
    及純度如下述）、穩壓器4 具、裝運木箱1 只、裝運紙箱2
    只扣案足資佐證。是本件事證明確，被告乙○○販入海洛因
    、運輸海洛因之犯行堪以認定。，
三、被告2 人就犯罪事實一所共同販入及運輸之毒品，及被告乙
    ○○就犯罪事實二所運輸之毒品，確屬第一級毒品海洛因（
    查扣共16塊，合計淨重5614.98 公克，空包裝重485.74公克
    ，純度53.32 ％，純質淨重2993.91 公克），有法務部調查
    局94年7 月13日調科壹字第220020559 號鑑定通知書附卷可
    查。查海洛因係價格昂貴之違禁物，購買不易，又一般施用
    毒品之人，若係為供自己吸食之用，通常在某隱密地點向特
    定之毒販購買即可，且數量亦係供一定日數施用之少量。反
    觀被告2 人並無施用毒品習性（被告二人為警查獲時所採尿
    液檢體，經送慈濟大學濫用藥物檢驗中心檢驗結果，均未呈
    嗎啡陽性反應，有該院94年5 月12日慈大藥字第94051206號
    函附檢驗總表附卷可憑），且親至緬甸購入海洛因磚，數量
    多達10塊，復由乙○○親自夾藏於穩壓器內託運入境。且按
    毒品危害防制條例第4 條第1 項之販賣、運輸第一級毒品罪
    ，其法定刑甚重，且政府鑑於近年來國內毒品泛濫，對於國
    家、社會治安及國人身心健康之危害甚鉅，除修訂相關法律
    規定及嚴厲查緝走私外，並於各大媒體宣導反毒政策，被告
    對此不能諉為不知，若非有厚利可圖，豈可能鋌而走險運輸
    或販毒。以此觀之，被告2 人顯為售出以牟取不法利益之意
    圖，販入第一級毒品海洛因，應即明確。
四、按我國刑法原則上採屬地主義，在中華民國領域內犯罪者，
    始得依刑法規定處罰，此觀刑法第3 條即明。惟仍兼採保護
    主義、屬人主義，處罰領域外犯罪，以補屬地主義之不足，
    此觀刑法第5 至8 條亦明。是依刑法第7 條規定，我國人民
    於我國領域外，若犯刑法第5 條、第6 條以外之罪，而該罪
    之最輕本刑為3 年以上有期徒刑，且犯罪地之法律亦加以處
    罰者，即應適用我國刑法處罰。查毒品危害防制條例第4 條
    第1 項之運輸、販賣第一級毒品罪為死刑、無期徒刑之罪，
    且運輸、販賣海洛因係屬國際間公認之犯罪，於緬甸、柬埔
    寨等國法律並無不罰之規定，乃眾所皆知之事，是本件被告
    販入毒品之地點雖非在我國境內，仍得依我國刑法處罰。又
    按海洛因屬毒品危害防制條例第2 條第2 項所列之第一級毒
    品，且經行政院公告為「甲類第四級之管制進出口物品」，
    被告甲○○、乙○○意圖營利，販入海洛因，並自緬甸運送
    海洛因來台之行為，均犯毒品危害防制條例第4 條第1 項之
    運輸第一級毒品罪、販賣第一級毒品罪及懲治走私條例第2
    條第1 項之私運管制物品進口罪。被告2 人與陳武鎮就上開
    犯行有犯意之聯絡及行為之分擔，均為共同正犯。被告甲○
    ○以一行為同時觸犯運輸第一級毒品罪、懲治走私條例第2
    條第1 項之私運管制物品進口罪，為想像競合犯，應依刑法
    第55條規定從一重之運輸第一級毒品罪論處；查被告行為後
    ，94年2 月2 日修正公布之刑法，自95年7 月1 日施行，修
    正後之刑法刪除第55條關於牽連犯之規定。本件被告甲○○
    就上揭犯罪事實一、部分之運輸第一級毒品海洛因之目的係
    為販賣，其所為運輸第一級毒品與販賣第一級毒品等罪具有
    牽連犯之關係，依修正前即行為時之規定，應從一重之販賣
    第一級毒品罪處斷；依修正後之刑法既已刪除牽連犯之規定
    ，則所犯上述各罪應依數罪併罰之規定分論併罰。比較新舊
    法之規定，修正後之規定並非較有利於被告，依刑法第2 條
    第1 項之規定，應適用行為時之法律，即適用修正前刑法第
    55 條 牽連犯之規定，從一重之販賣第一級毒品罪處斷。販
    賣前後持有第一級毒品之低度行為應為販賣之高度行為所吸
    收，不另論罪。又被告乙○○自柬埔寨運送毒品來台之犯行
    ，係犯毒品危害防制條例第4 條第1 項之運輸第一級毒品罪
    ，被告乙○○與綽號「阿正」之成年男子間，就運輸第一級
    毒品犯行有犯意之聯絡及行為之分擔，均為共同正犯。又被
    告行為後，刑法第56條連續犯之規定，業於94年2 月2 日修
    正公布刪除，並於95年7 月1 日施行，則被告乙○○之犯行
    ，因行為後新法業已刪除連續犯之規定，此刪除雖非犯罪構
    成要件之變更，但顯已影響行為人刑罰之法律效果，自屬法
    律有變更，依新法第2 條第1 項規定，比較新、舊法結果，
    仍應適用較有利於被告之行為時法律即舊法論以連續犯（最
    高法院95年第8 次刑事庭會議決議參照）。是被告乙○○先
    後2 次運輸第一級毒品及私運管制物品進口犯行，均時間緊
    接，所犯為犯罪構成要件相同之罪，均顯係基於概括犯意為
    之，各應以連續犯論以一罪，惟其本刑為死刑、無期徒刑部
    分依法自不得再加重外，其餘應加重其刑；其所犯連續運輸
    第一級毒品罪與懲治走私條例第2 條第1 項之私運管制物品
    進口罪，為想像競合犯，應依刑法第55條規定從一重之連續
    運輸第一級毒品罪論處。被告運輸前後持有第一級毒品之低
    度行為應為運輸之高度行為所吸收，不另論罪。又被告乙○
    ○所犯運輸第一級毒品罪與販賣第一級毒品罪（在緬甸販入
    海洛因部分）間，有方法、目的之牽連犯關係，依前論述，
    應依修正前刑法第55條規定，並就其運輸之目的係在販賣，
    及對國人健康之危害程度以觀，販賣應與實害更為貼近等犯
    罪情節以論，販賣犯罪應屬情節較重（最高法院92年台上字
    第992 號、90年度台上字第7565號判決可資參照），而應從
    一重之販賣第一級毒品罪論。再被告甲○○前因違反商標法
    案件，經台灣台南地方法院以93年簡上字第47號判處有期徒
    刑6 月確定，於94年1 月14日易科罰金執行完畢，有台灣高
    等法院被告前案紀錄表附卷可稽，其受有期徒刑執行完畢，
    5 年內再故意犯本件最重本刑為有期徒刑以上之罪，不論依
    修正前之刑法第47條，或修正後之刑法第47條第1 項之規定
    ，均構成累犯，對被告而言並無有利或不利之情形，自不生
    新舊法比較之問題，應逕依修正前之刑法第47條，論以累犯
    ，除本刑為死刑、無期徒刑不得再加重外，應依修正前刑法
    第47條規定加重其刑。
五、原審詳酌後對被告2 人為論罪科刑判決固非無見，惟(一)原判
    決未及審酌刑法第42條罰金易服勞役折算標準之規定己於95
    年7 月1 日修正公布施行，而未及比新舊法何者對被告有利
    ，自有未洽；(二)被告乙○○所犯運輸第一級毒品與販賣第一
    級毒品間有牽連犯關係應從一較重之販賣第一級毒品罪論處
    ，原判決認應從一重之運輸第一級毒品罪處斷，亦有未合。
    被告2 人上訴意旨均矢口否認犯罪，雖不足取，但原判決既
    有前揭可議之處，自應由本院將原判決予撤銷改判。爰審酌
    販賣毒品行為乃煙毒禍害之源，被告2 人正值青壯，應知毒
    品對國民身心健康戕害之鉅，竟不知潔身自愛，僅為牟厚利
    竟至鋌而走險販入毒品並自國外運輸回國入境，被告乙○○
    不僅於此，且為圖利益，猶受他人囑託，代為運送毒品入境
    ，且數量堪稱為鉅，若一旦流入市場，造成之危害將相當鉅
    大，另考量被告甲○○對於本件販賣、運輸犯行均矢口否認
    犯罪，被告乙○○則坦承犯罪之犯後態度，被告乙○○連續
    2 次自國外運輸毒品海洛因磚入境，數量達16塊之多，情節
    堪稱甚重等一切情狀，分別量處如主文第2、3所示之刑，並
    均併科如主文第2、3所示之罰金。按本件被告於犯罪時，刑
    法第42條第2項前段規定：「易服勞役以1元以上3 元以下折
    算一日。」又受刑人行為時之易服勞役折算標準，業據修正
    前罰金罰鍰提高標準條例第2 條前段規定，就其原定數額提
    高為100倍折算1日，則本件受刑人行為時之易服勞役折算標
    準，應以銀元300元折算1日，即新台幣900元折算1日。惟95
    年7月1日修正公布施行之刑法第42條第3 項前段規定：「易
    服勞役以新台幣一仟元、二仟元或三仟元折算一日。」比較
    修正前後之易服勞役折算標準，以修正後之規定，較有利於
    受刑人，則應依刑法第2條第1項後段規定，適用修正後之刑
    法第42條第3 項前段規定，定其折算標準，惟修正前刑法第
    42條第3項原規定：罰金總額折算逾6個月之日數者，以罰金
    總額與6個月之日數比例折算；而修正後之刑法第42條第3項
    但書、第5 項則規定：但勞役期限不得逾一年。罰金總額折
    算逾一年之日數者，以罰金總額與一年之日數比例折算。比
    較新舊法則以舊法之折算標準對被告較有利，是本件被告所
    諭知罰金刑部分因罰金總額依修正後刑法第42條第3 項前段
    規定以每日2千元為折算標準，折算結果已逾6個月之日數，
    應依修正前刑法第42條第3項規定諭知以罰金總額與6個月之
    日數比例折算之標準。另依刑法第37條第1 項規定宣告褫奪
    公權終身，以昭炯戒。被告2 人於緬甸共同販賣、運輸之海
    洛因20塊，及被告乙○○自柬埔寨運輸入境之海洛因8 塊（
    經我國警方查扣16塊，合計淨重5614.98 公克，純度53.32
    ％，純質淨重2993.91 公克，其餘12塊由美國緝毒署及緬甸
    國警方查扣，毛重共4500公克），係毒品危害防制條例第2
    條第2 項第1 款所列之第一級毒品，已如前述，既為查獲之
    第一級毒品，應依同條例第18條第1 項前段規定宣告沒收並
    銷毀之，鑑驗耗用之海洛因因已滅失，故無庸為沒收銷燬之
    諭知。扣案包裝第一級毒品海洛因之包裝袋（重485.74公克
    ，業經鑑定機關就之與內裝之海洛因分別鑑析其重量，足見
    與扣案之海洛因並無不可析離之關係），為被告二人販入之
    毒品包裝用，裝運木箱1 只、裝運箱2 只，皆為被告二人為
    運送毒品所包裝，亦為其等所有，且分別為其等販入、運輸
    毒品時供包裹、隱藏、便於攜帶、運輸之用，被告甲○○犯
    本案供其運輸、隱藏之穩壓器2 具，被告乙○○犯本案供其
    連續運輸、隱藏之穩壓器4 具，均應依毒品危害防制條例第
    19條第1 項之規定，宣告沒收；未扣案之穩壓器3 具（在緬
    甸香格里拉飯店查獲），為被告2 人所有供預備犯運輸第一
    級毒品罪所用，應依刑法第38條第1 項第2 款宣告沒收；行
    動電話0000000000、0000000000號（不含SIM 卡）雖未扣案
    ，然分別為被告乙○○及甲○○所有，並供其等聯絡運輸毒
    品所用，有監聽譯文可證，自亦應依同條例第19條第1 項之
    宣告沒收，如一部或一部不能沒收時，應追徵其價額。至扣
    案之中國銀行澳門銀行存摺1 冊、中國信託商業銀行西台南
    分行1 冊、印章1 枚、行動電話8 支、預付卡4 枚，為被告
    乙○○所有，惟非供犯本件販賣、運輸毒品所用，業據其供
    明在卷，自無庸對之宣告沒收。公訴人雖請求對被告宣告強
    制工作處分，惟本件並無證據證明被告有犯罪之習慣或以犯
    罪為常業，或因遊蕩或懶惰成習而犯罪，爰不為強制工作處
    分之宣告，併此敘明。
據上論結，應依刑事訴訟法第369 條第1 項前段、第364 條、第
299 條第1 項前段，毒品危害防制條例第4 條第1 項、第18條第
1 項前段、第19條第1 項，懲治走私條例第2 條第1 項、第11條
，刑法第11條前段、第2 條第1 項、第28條、第47條、第37條第
1 項、第38條第1 項第2 款，修正前刑法第55條、第56條、第42
條第3 項，修正前罰金罰鍰提高標準條例第2 條，判決如主文。
本案經檢察官郭振昌到庭執行職務。
中    華    民    國    95    年    8     月    10    日
                  刑事第一庭    審判長法  官  郭雅美
                                      法  官  范惠瑩
                                      法  官  莊崑山
以上正本證明與原本無異。
如不服本判決應於收受本判決後10日內向本院提出上訴書狀，其
未敘述上訴理由者，並得於提起上訴後10日內向本院補提理由書
狀（均須按他造當事人之人數附繕本）「切勿逕送上級法院」。
中    華    民    國    95    年    8     月    10    日
                                      書記官  邱麗莉
附錄本案論罪科刑法條：
毒品危害防制條例第4 條
製造、運輸、販賣第一級毒品者，處死刑或無期徒刑；處無期徒
刑者，得併科新臺幣1 千萬元以下罰金。
製造、運輸、販賣第二級毒品者，處無期徒刑或7 年以上有期徒
刑，得併科新臺幣7 百萬元以下罰金。
製造、運輸、販賣第三級毒品者，處5 年以上有期徒刑，得併科
新臺幣5 百萬元以下罰金。
製造、運輸、販賣第四級毒品者，處3 年以上10年以下有期徒刑
，得併科新臺幣3 百萬元以下罰金。
製造、運輸、販賣專供製造或施用毒品之器具者，處1 年以上7
年以下有期徒刑，得併科新臺幣1 百萬元以下罰金。
前五項之未遂犯罰之。
懲治走私條例第2條
私運管制物品進口、出口逾公告數額者，處7 年以下有期徒刑，
得併科新臺幣3 百萬元以下罰金。
以犯前項之罪為常業者，處3 年以上10年以下有期徒刑，得併科
新臺幣5百 萬元以下罰金。
第 1 項之未遂犯罰之。
第 1 項所稱管制物品及其數額，由行政院公告之。


司法院資訊處製作；財團法人民間司法改革基金會備份。
